臺灣臺中地方法院刑事判決　　　　　　 100年度訴字第2109號
公　訴　人　臺灣臺中地方法院檢察署檢察官
被　　　告　陳志明
上列被告因違反毒品危害防制條例案件，經檢察官提起公訴（
100年度毒偵字第1327號），本院判決如下：
    主  文
陳志明施用第一級毒品，累犯，處有期徒刑拾月。又施用第二級
毒品，累犯，處有期徒刑伍月，扣案之第二級毒品甲基安非他命
貳包（驗餘淨重合計零點伍參貳伍公克，含空包裝袋貳只），均
沒收銷燬。應執行有期徒刑壹年貳月，扣案之第二級毒品甲基安
非他命貳包（驗餘淨重合計零點伍參貳伍公克，含空包裝袋貳只
），均沒收銷燬。
    事  實
一、陳志明於民國91年間因施用毒品案件，經法院裁定令入勒戒
    處所施以觀察、勒戒後，認無繼續施用毒品傾向，於91年9
    月13日執行完畢，並由臺灣臺中地方法院檢察署檢察官以91
    年度毒偵字第2551號為不起訴處分確定。復於94年間因施用
    毒品案件，經本院以94年度訴字第782號判決判處有期徒刑
    7月確定，並於95年3月24日縮短刑期執行完畢。再於96年間
    因施用毒品案件，經本院以96年度訴字第4341號判決判處有
    期徒刑9月確定，並於98年8月15日縮短刑期執行完畢。
二、詎陳志明竟仍不知戒絕毒癮，復基於施用第一級毒品海洛因
    之犯意，於100年4月9日某時許，在不詳地點，以將第一級
    毒品海洛因摻入香菸點火吸其煙霧之方式，施用第一級毒品
    海洛因1次；另基於施用第二級毒品甲基安非他命之犯意，
    於同年月8日20時許，在其位於臺中市○○區○○路二段61
    號居所，以將第二級毒品甲基安非他命置入玻璃球內點火燒
    烤吸其煙霧之方式，施用第二級毒品甲基安非他命1次。嗣
    於100年4月12日9時許，經警持本院所核發搜索票至陳志明
    上址居所進行搜索，並在陳志明房間內當場扣得供其施用所
    剩之第二級毒品甲基安非他命2包（驗餘淨重合計0.5325公
    克），並於同日10時10分許經警徵得其同意採集尿液送檢驗
    ，結果呈嗎啡陽性反應，始知悉上情。
三、案經臺中市政府警察局第一分局報告臺灣臺中地方法院檢察
    署檢察官偵查起訴。
    理  由
壹、認定犯罪事實所憑之證據及理由：
一、按被告以外之人於審判外之陳述，經當事人於審判程序同意
    作為證據，法院審酌該言詞陳述或書面陳述作成時之情況，
    認為適當者，亦得為證據；當事人、代理人或辯護人於法院
    調查證據時，知有第159條第1項不得為證據之情形，而未於
    言詞辯論終結前聲明異議，視為有前項之同意，刑事訴訟法
    第159條之5定有明文。查本件認定事實所引用之證據方法（
    包括證人之證述及文書等證據），已經本院於審理時提示被
    告陳志明，被告陳志明並不爭執其證據能力（見本院100年
    11月3日審判筆錄），揆諸前揭說明，可認為同意作為證據
    ；而本院審酌該等證據作成時之情況，認為適當，自具有證
    據能力，而得採為證據，合先敘明。
二、訊之被告矢口否認有何施用海洛因、甲基安非他命之犯行，
    並辯稱：伊去朋友那裡，朋友抽海洛因時伊有吸到；且伊沒
    有施用甲基安非他命，扣案之甲基安非他命是黃達冠所有，
    此部份伊於警詢時已有跟警察說明，且黃達冠要伊幫他扛，
    並說要給伊新臺幣（下同）12萬元云云。
三、經查：
（一）關於施用海洛因部分：
    1.警方於100年4月12日10時10分，持臺灣臺中地方法院檢察
      署檢察官所核發鑑定許可書，並經被告同意後，對被告採
      集尿液送檢驗，結果呈安非他命陰性、嗎啡陽性反應，且
      經以氣相層析質譜儀檢出「嗎啡」濃度為404ng/ml（陽性
      判斷標準之閾值濃度為300ng/ml）等情，有警詢筆錄、臺
      灣臺中地方法院檢察署鑑定許可書、臺中市政府警察局第
      一分局採集尿液鑑定同意書、委託鑑驗尿液代號與真實姓
      名對照表、詮昕科技股份有限公司100年4月26日報告編號
      00000000號濫用藥物尿液檢驗報告各1份附卷可稽（見警
      卷第17頁、第27頁、第31至32頁及偵查卷第14頁）。
    2.按正常人如未施用海洛因，其尿液應無嗎啡陽性反應，倘
      有施用者，約70％於24小時內自尿中排出，約90％於96小
      時內自尿中排出，因憑尿液中呈嗎啡陽性反應，推算吸食
      時間距採尿時間最長不逾96小時（行政院衛生署藥物食品
      檢驗局81年2月8日藥檢壹字第001516號函參照）。而
      本件詮昕科技股份有限公司所採用「氣相層析質譜儀」，
      是利用「氣相層析儀」與「質譜儀」二部份，「氣相層析
      儀」是將物質氣化後，經過分析管分離，由於各種物質之
      沸點及對管柱之吸附力不同，再經過檢測器測定各種物質
      所表現之不同滯留時間，來判斷是何種物質，此種判斷方
      法，為避免因相同之物質有不同之滯留時間而產生誤判，
      故事前須做好各種物質之分離研究；另「質譜儀」部分為
      其檢測器，能將物質撞擊成碎片，記錄質譜圖，因此在物
      質判斷上有若「指紋鑑定」。而由於免疫學分析法對化學
      結構類似之成分亦可能產生反應，故初步檢驗呈陽性反應
      者，需採用另一種不同分析原理之檢驗方法進行確認，大
      部分地方衛生單位所採用之另一種方法為Ｔoxi－Lab分析
      法（屬薄層層析法），經行政院衛生署認可之檢驗機構則
      採用氣相層析質譜儀分析法（ＧＣ／ＭＳ）鑑驗各項毒品
      ，以氣相層析質譜儀分析法進行確認者，均不致產生偽陽
      性反應（行政院衛生署管制藥品管理局92年6月20日管檢
      字第092004713號、91年6月13日管檢字第106861號函參照
      ）。是以，被告之尿液經以「氣相層析質譜儀」檢驗，且
      本案復無其他證據顯示被告採尿檢驗過程中有何人為疏失
      導致誤判情形存在，上開尿液檢驗結果之正確性自足以確
      認。
    3.參以，被告於100年4月12日偵訊時供稱：伊於上星期六（
      即4月9日）去喝美沙酮時，朋友有請伊抽1支含有海洛因
      的香菸等語（見偵查卷第10頁），核與上開尿液檢驗結果
      相符，是以，被告上揭自白應與事實相符，自堪採信。綜
      上，足認被告於100年4月9日某時許，在不詳地點，以將
      第一級毒品海洛因摻入香菸點火吸其煙霧之方式，施用第
      一級毒品。
    4.至被告於本院審理時固辯稱伊去朋友那裡，朋友抽海洛因
      時伊有吸到云云。惟按吸入煙毒之二手煙，在文獻上雖尚
      無能否由尿液中檢驗出煙毒反應之研究報告，然依法務部
      調查局檢驗煙毒案件經驗研判，若非長時間與吸毒者直接
      相向且存心大量吸入吸毒者所呼出之煙氣，以二手煙中可
      能存在之低劑量煙毒，應不致在尿液中檢驗出煙毒反應（
      法務部調查局第六處82年8月6日（82）發技一字第4153號
      函參照），足見因吸食二手煙導致尿液檢出嗎啡反應之可
      能性極低，僅行為人於吸用者長時間連續吸用時，與其長
      時間共處且直接相向，始有因吸入夠量海洛因致尿液有嗎
      啡反應之可能性，而其吸入夠量二手海洛因對身體所生作
      用，與直接吸用海洛因者，並無差異，行為人當無不知已
      吸入夠量海洛因之理，則因吸入夠量二手海洛因而致得由
      其尿液中檢出嗎啡反應者，應有藉機吸用海洛因之故意，
      否則豈會與吸用海洛因者長時間共處且直接相向，以吸入
      夠量二手煙之理。從而，本件縱如被告所辯前情，被告亦
      顯有吸用海洛因之認識與故意，則其所辯尚不足據以為其
      有利之判斷，附此敘明。
（二）關於施用甲基安非他命部分：
    1.證人黃達冠於100年11月3日本院審理時具結證稱：伊以前
      是臺電外包廠商，跟被告是同事，伊於100年4月間借住被
      告位於臺中市○○區○○路二段61號居所，警察於100年4
      月12日在上址被告房間所查獲2包甲基安非他命，是之前
      伊跟張朝順一起買的，買回來一起到被告房間施用完就放
      在那裡，警察查扣時有問該2包毒品是何人所有，被告自
      己說毒品是他的，伊都沒有講話，因為伊當時剛睡醒，人
      昏昏沈沈的等語，並具結證稱：（提示警卷第20頁證人黃
      達冠警詢筆錄，為何警察問你搜索到的2包第二級毒品甲
      基安非他命是誰的，你說是陳志明的？）伊沒有講出來，
      伊知道不對，因為陳志明在他家的時候有跟伊說，說是他
      的就可以了。（你住在陳志明家的時候有無施用第二級毒
      品甲基安非他命？）在4月初的時候有用，大約是4月9日
      。（你在陳志明家施用第二級毒品甲基安非他命時，陳志
      明有無跟你一起施用？）有，曾經有一起施用，用玻璃球
      燒烤方式施用第二級毒品甲基安非他命。（你們一起施用
      的第二級毒品甲基安非他命是如何取得？）伊住在陳志明
      的房間內，張朝順拿毒品來的時候，陳志明有看到，就和
      伊一起施用毒品。（扣案的2包第二級毒品甲基安非他命
      ，是否就是你和陳志明一起施用第二級毒品甲基安非他命
      剩下的？）是的等語，及具結證稱：（你剛才提到和被告
      一起施用第二級毒品甲基安非他命的時間為何？）是4月9
      日前幾天，詳細時間伊不確定。（提示警卷第13頁被告警
      詢筆錄，被告在查獲當天警詢說最後1次施用的時間是於
      100年4月8日在他住處內將甲基安非他命放在玻璃球燒烤
      吸其煙霧，有何意見？）伊現在記不清楚，只能確定是4
      月9日之前。（你和被告一起施用第二級毒品甲基安非他
      命共有幾次？）只有1次等語，以及具結證稱：（提示本
      院100年8月30日準備程序筆錄，被告在本院準備程序時說
      ，你在偵查中跟被告講，要被告把這2包第二級毒品甲基
      安非他命扛下來，你會給被告12萬元，有無這回事？）沒
      有這回事等語（見本院卷第51至53頁背面）。
    2.證人即承辦員警賴呈豪於100年11月3日本院審理時具結證
      稱：100年4月12日是由伊對被告製作警詢筆錄，當時被告
      意識清楚，說話正常，並沒有顛三倒四的情形；而本件執
      行搜索時伊有在場，當時是由被告父親應門，伊出示搜索
      票表示要執行搜索，被告父親帶伊到被告房間門口，被告
      開門，伊就進入被告房間並出示搜索票執行搜索，當時黃
      達冠也在被告房間裡，伊在被告房間裡1個小板凳下面夾
      層扣到2包甲基安非他命，當時伊詢問該2包毒品為何人所
      有，被告說這是他的房間，不然要算誰的，且於當天製作
      警詢筆錄時，被告只說毒品在他房間找到，他就認了，並
      沒有說毒品並非他所有等語，並具結證稱：（被告在本院
      準備程序時提到，他在警詢時有講到扣案2包第二級毒品
      甲基安非他命不是他的，當時他是私下跟警察說的，是跟
      4 月12日在第一分局幫他製作筆錄的警察講的，有何意見
      ？）伊沒有印象當時他有這樣說，因為連黃達冠的部分都
      有採尿送驗，如果被告當時有這樣說，筆錄就會記。（查
      獲當天除了在派出所製作筆錄外，有無另外在分局製作筆
      錄？）查獲當天只有在西區派出所製作筆錄，到第一分局
      並沒有另外製作筆錄。（提示警卷第13頁被告警詢筆錄，
      被告在警詢時針對他施用第二級毒品甲基安非他命部分坦
      承，並表明是在4月8日在其位於龍井區○○路○段61號住
      處將第二級毒品甲基安非他命置於玻璃球內用火燒烤吸其
      煙霧，這段紀錄是否依照當時被告的陳述據實記載？）是
      的。（當時被告陳述時，有無對其施以強暴、脅迫、威脅
      、利誘或其他不法方法製作筆錄？）沒有等語（見本院卷
      第48頁背面至第50頁）。
    3.警方於100年4月12日9時許，持本院所核發搜索票至被告
      位於臺中市○○區○○路二段61號居所進行搜索，當場扣
      得2包透明結晶物，經送行政院衛生署草屯療養院鑑定結
      果，確均含有第二級毒品甲基安非他命成分，驗餘淨重合
      計0.5325公克等情，有搜索扣押筆錄、扣押物品目錄表、
      行政院衛生署草屯療養院100年4月26日草療鑑字第100040
      0161號鑑定書1份在卷可稽（見警卷第7至10頁，及偵查卷
      第17頁）。
    4.參以，被告於100年4月12日警詢時供稱：伊於100年4月8
      日在臺中市○○區○○路二段61號住處，以將甲基安非他
      命置入玻璃球內點火燒烤吸其煙霧之方式，施用甲基安非
      他命等語（見警卷第13頁）；並於同日偵訊時供稱：伊於
      4月8日晚上8點多在中央路住處，以玻璃球燒烤方式施用
      毒品等語（見偵查卷第9頁）。
    5.觀諸上開證人黃達冠證述內容，關於其於100年4月9日之
      前曾與被告一同以將甲基安非他命置入玻璃球內點火燒烤
      吸其煙霧之方式，施用甲基安非他命1次等情，與上開被
      告供稱其施用甲基安非他命之時間、方式，大致相符，及
      關於警方於100年4月12日在被告上址居所查扣被告施用後
      所剩2包甲基安非他命等情，亦與前開證人賴呈豪證述搜
      索扣押情形，及上揭搜索扣押筆錄、扣押物品目錄表、鑑
      定書所載內容，互核一致，是上開證人黃達冠證述內容，
      應非虛構，當屬可信。再者，警方於100年4月12日10時10
      分持臺灣臺中地方法院檢察署檢察官所核發鑑定許可書，
      並經被告同意後，對被告採集尿液送檢驗，結果呈安非他
      命陰性反應等情已如前述，按正常人如有施用甲基安非他
      命，約70％於24小時內自尿中排出，約90％於96小時內自
      尿中排出，因憑尿液中呈甲基安非他命陽性反應，推算吸
      食時間距採尿時間最長不逾96小時（行政院衛生署藥物食
      品檢驗局81年2月8日藥檢壹字第001516號函參照），而
      審之被告自承其施用甲基安非他命之時間為100年4月8日
      20時許，距其經警採尿之時間即同年月12日10時10分許，
      已將近屆滿4日，則其所施用甲基安非他命於此4日中經人
      體自然代謝完畢，亦符合上開函文說明情形，是以，上揭
      被告供述其施用甲基安非他命時間應與事實相符，自堪採
      信。
    6.綜上以析，被告於100年月8日20時許，在其位於臺中市○
      ○區○○路二段61號居所，以將第二級毒品甲基安非他命
      置入玻璃球內點火燒烤吸其煙霧之方式，施用第二級毒品
      甲基安非他命1次，嗣於100年4月12日9時許，經警持本院
      所核發搜索票至被告上址居所進行搜索，並在被告房間內
      當場扣得供其施用所剩之2包甲基安非他命（驗餘淨重合
      計0.5325公克）。至被告所辯前情，顯係事後卸責之詞，
      不足採信。
四、復查，被告於91年間因施用毒品案件，經法院裁定令入勒戒
    處所施以觀察、勒戒後，認無繼續施用毒品傾向，於91年9
    月13日執行完畢，並由臺灣臺中地方法院檢察署檢察官以91
    年度毒偵字第2551號為不起訴處分確定；復於94年間因施用
    毒品案件，經本院以94年度訴字第782號判決判處有期徒刑7
    月確定，並於95年3月24日縮短刑期執行完畢；再於96年間
    因施用毒品案件，經本院以96年度訴字第4341號判決判處有
    期徒刑9月確定，並於98年8月15日縮短刑期執行完畢等情，
    有臺灣臺中地方法院察署刑案資料查註紀錄表及臺灣高等法
    院被告前案紀錄表各一份在卷足憑。而本件被告施用第一、
    二級毒品之犯行固於91年間觀察、勒戒處分執行完畢釋放後
    5年後所為，惟按毒品危害防制條例於92年7月9日修正公布
    ，自93年1月9日施行，其中第20條、第23條將施用毒品之刑
    事處遇程序，區分為「初犯」及「五年內再犯」、「五年後
    再犯」。依其立法理由之說明：「初犯」，經觀察、勒戒或
    強制戒治後，應為不起訴處分或不付審理之裁定；經觀察、
    勒戒或強制戒治執行完畢釋放後，「五年內再犯」者，因其
    再犯率甚高，原實施之觀察、勒戒及強制戒治既已無法收其
    實效，爰依法追訴或裁定交付審理。至於經觀察、勒戒或強
    制戒治執行完畢釋放後，「五年後再犯」者，前所實施之觀
    察、勒戒或強制戒治已足以遮斷其施用毒品之毒癮，為期自
    新及協助其斷除毒癮，仍適用「初犯」規定，先經觀察、勒
    戒或強制戒治之程序，從而，依修正後之規定，僅限於「初
    犯」及「五年後再犯」2種情形，始應先經觀察、勒戒或強
    制戒治程序。倘被告於5年內已再犯，經依法追訴處罰，縱
    其第3次（或第3次以上）再度施用毒品之時間，在初犯經觀
    察、勒戒或強制戒治執行完畢釋放5年以後，已不合於「五
    年後再犯」之規定，且因已於「五年內再犯」，顯見其再犯
    率甚高，原實施觀察、勒戒或強制戒治，已無法收其實效，
    即應依該條例第10條處罰（最高法院97年9月9日97年第5次
    刑事庭會議決議參照），是以，本件被告既於前揭觀察、勒
    戒處分執行完畢釋放後之94、96年間分別因施用毒品犯行經
    判刑確定業如前述，則被告於前開觀察、勒戒處分執行完畢
    5年後，再犯本件施用第一、二級毒品犯行即仍應依法論科
    。
貳、所犯法條及刑之酌科：
一、按海洛因、甲基安非他命分屬毒品危害防制條例第2條第2項
    第1款、第2款所指之第一級毒品、第二級毒品，核被告所為
    施用第一級毒品海洛因之1次犯行，係犯毒品危害防制條例
    第10條第1項之施用第一級毒品罪；另核被告所為施用第二
    級毒品甲基安非他命之1次犯行，係犯毒品危害防制條例第
    10條第2項之施用第二級毒品罪。至被告持有第一、二級毒
    品之低度行為，各為其施用之高度行為所吸收，均不另論罪
    。
二、被告所犯上開2罪，其犯意各別，行為互殊，應分論併罰。
三、查被告於96年間因施用毒品案件，經本院以96年度訴字第43
    41號判決判處有期徒刑9月確定，並於98年8月15日縮短刑期
    執行完畢等情已如前述，則其前受有期徒刑執行完畢，於5
    年內故意再犯本件有期徒刑以上之上開2罪，俱屬累犯，均
    應依刑法第47條第1項之規定加重其刑。
四、爰審酌被告：（一）前因施用毒品犯行經觀察勒戒、徒刑之
    執行後，竟仍故態復萌，復行施用毒品不輟，無視於毒品對
    於自身健康之戕害及國家對於杜絕毒品犯罪之禁令，惟衡酌
    施用毒品係屬自戕行為，被告犯罪手段尚屬平和；（二）本
    件施用第一、二級毒品之次數各為1次；（三）施用毒品者
    乃有相當程度之成癮性及心理依賴，其犯罪心態與一般刑事
    犯罪之本質並不相同，應側重適當之醫學治療及心理矯治為
    宜等一切情狀，而分別量處如主文所示之刑，並定其應執行
    刑。
五、扣案之第二級毒品甲基安非他命2包（驗餘淨重合計0.5325
    公克，含空包裝袋2只，因空包裝袋尚有甲基安非他命之殘
    渣，無從分析剝離，應視同毒品整體），係被告施用所剩之
    毒品，均應依毒品危害防制條例第18條第1項前段規定諭知
    沒收銷燬。至扣案之行動電話1支、行動電話門號000000000
    0號SIM卡1張，並無任何積極證據足以證明與上開被告施用
    毒品犯行有關，且該等物品亦均非屬違禁物，爰不予宣告沒
    收，附此敘明。
據上論斷，應依刑事訴訟法第299條第1項前段，毒品危害防制條
例第10條第1項、第2項、第18條第1項前段，刑法第11條、第47
條第1項、第51條第5款，判決如主文。
本案經檢察官鄒千芝到庭執行職務。
中    華    民    國   100    年    11    月    22    日
            刑事第五庭  審判長法  官  楊真明
                              法  官  簡璽容
                              法  官  賴秀雯
以上正本與原本無異。
如不服本判決應於收受送達後10日內向本院提出上訴書狀，並應
敘述具體理由；其未敘述上訴理由者，應於上訴期間屆滿後20日
內向本院補提理由書（均須按他造當事人之人數附繕本）「切勿
逕送上級法院」。
                              書記官  鄭郁慈
中    華    民    國   100    年    11    月    22    日
附錄本案所犯法條：
毒品危害防制條例第10條：
施用第一級毒品者，處6月以上5年以下有期徒刑。
施用第二級毒品者，處3年以下有期徒刑。